【裁判字號】    95,訴,692
【裁判日期】    951019
【裁判案由】    偽證
【裁判全文】
臺灣桃園地方法院刑事判決               95年度訴字第692號
公  訴  人  臺灣桃園地方法院檢察署檢察官
被      告  甲○○
                    （另案在臺灣桃園監獄執行中）
上列被告因偽證案件，經檢察官提起公訴（95年度偵字第4542號）
，本院判決如下：
    主  文
甲○○無罪。
    理  由
一、公訴意旨略以：被告甲○○明知伊並未於民國93年間向案外
    人乙○○購買第二級毒品安非他命，竟使乙○○受刑事追訴
    處罰，即於93年12月17日下午5 時許，在臺灣桃園地方法院
    檢察署檢察官偵查93年度偵字第16417 號被告乙○○違反毒
    品危害防制條例案件中，以證人身分接受訊問，竟於具結後
    對於上開違反毒品危害防制條例案件有重要關係之事項中關
    於乙○○有無販賣毒品一節，為虛偽陳述稱：「自93年初至
    同年7 月間向乙○○購買安非他命」等語，足以影響國家審
    判權之行使，因認被告涉犯刑法第168條之偽證罪嫌。
二、按犯罪事實應依證據認定之，無證據不得認定其犯罪事實。
    又不能證明被告犯罪者，應諭知無罪之判決，刑事訴訟法第
    154 條第2 項、第301 條第1 項分別定有明文。又按，事實
    之認定，應憑證據，如未能發現相當證據，或證據不足以證
    明，自不能以推測或擬制之方法，為裁判基礎；且認定不利
    於被告之事實須依積極證據，苟積極證據不足為不利於被告
    事實之認定時，即應為有利於被告之認定；另認定犯罪事實
    所憑之證據，雖不以直接證據為限，間接證據亦包括在內，
    然而無論直接證據或間接證據，其為訴訟上之證明，須於通
    常一般之人均不致有所懷疑，而得確信其為真實之程度者，
    始得據為有罪之認定，倘其證明尚未達到此一程度，而有合
    理之懷疑存在而無從使事實審法院得有罪之確信時，即應由
    法院為諭知被告無罪之判決（最高法院40年台上字第86號、
    30年台上字第816 號、76年台上字第4986號判例參照）。復
    按刑法第168 條偽證罪之構成，以於執行審判職務之公署或
    於檢察官偵查時對於案情有重要關係之事項，供前或供後具
    結，而為虛偽之陳述為要件，所謂虛偽之陳述，係指與案件
    之真正事實相悖，而足以陷偵查或審判於錯誤之危險者而言
    （參最高法院69年台上字第2427號判例要旨）。再按告訴人
    所訴事實，不能證明其係實在，對於被訴人為不起訴處分確
    定者，是否構成誣告罪，尚應就其有無虛構誣告之故意以為
    斷，並非當然可以誣告罪相繩（最高法院59年台上字第581
    號判例參照），依此可知，告訴人或證人之告訴、證述之案
    件，雖經檢察官對被訴人為不起訴處分確定，並非當然反面
    解釋告訴人或證人即構成刑法上誣告或偽證甚明。
三、本件公訴人認被告涉犯偽證罪嫌，係緣起於臺灣桃園地方法
    院檢察署檢察官偵辦93年度偵字第16417 號乙○○涉嫌販賣
    第二級毒品安非他命案件，被告於上開案件於93年12月17日
    17時許偵查時供前具結：證述其自93年初至同年7 月間曾向
    乙○○購買安非他命等情，嗣檢察官未採信被告之證詞，認
    乙○○涉犯販賣第二級毒品安非他命犯行部分罪嫌不足，而
    為不起訴處分確定，因認被告涉嫌在上開毒品案件偵查時於
    該次所為之證述涉嫌偽證，因而提起本件公訴，並舉被告於
    93年12月17日、94年12月26日之偵訊筆錄及證人結文等為論
    據。
四、訊據被告固承認有於93年12月17日在臺灣桃園地方法院檢署
    偵查93年度偵字第16417 號案件時，於具結後接受檢察官訊
    問時證述：伊有向乙○○購買安非他命，是自93年年初至93
    年7 月間止向乙○○購買安非他命毒品的等語，惟堅詞否認
    有何偽證之犯行，辯稱：伊該次證述內容都是事實等語。
五、經查：
  (一)案外人乙○○所涉及販賣第二級毒品安非他命案件，業經臺
    灣桃園地方法院檢察署檢察官以93年度偵字第16417 號案件
    為不起處分確定，該不起訴處分理由，係以：證人甲○○於
    本署偵訊中固亦具結證述曾向被告乙○○購買安非他命，並
    稱其友人呂乾銘亦曾向被告購買毒品等情，惟經本署傳喚呂
    乾銘並未到庭，且證人經再次傳喚亦未到庭與被告對質；又
    本件查獲被告當時扣得之毒品為第1 級毒品海洛因，並非安
    非他命，且海洛因淨重僅0.05公克，數量微少且無如電子磅
    秤等販賣工具，復無其他明確證據，足以認定證人甲○○於
    偵查中之指證為真實，自難單憑證人甲○○單方指述而遽入
    人罪。此外，復查無其他積極證據足資認定被告乙○○有何
    販賣毒品犯行，故應認其罪嫌不足，始予以不起訴處分，有
    該不起訴處分書1 份在卷可稽。是由上開不起訴處分書內容
    可知，承辦檢察官係因除被告之證述外，並無其他積極證據
    足以證明乙○○有販賣第二級毒品安非他命之行為，而認乙
    ○○涉嫌販賣第二級毒品安非他命犯行部分罪嫌不足，並非
    認定被告於該案偵查中證述曾向乙○○購買安非他命等詞即
    與事實相悖，屬虛偽不實之陳述，甚為明確。
  (二)又依被告於上開93年度偵字第16417 號案件偵查時，在93年
    9 月26日警詢中陳稱：伊確實曾多次向綽號「小明（應係小
    民之誤）」之人購買過安非他命毒品，前後共購買5 次之多
    ，每次購買新臺幣（下同）1,000 元至2,000 元不等，伊都
    用門號0000000000號行動電話與綽號「小明」之人聯絡，至
    「小明」之人電話是留在伊手機內，正確號碼不記得，綽號
    「小明」之人是住在桃園縣中壢市○○街32號。警方提供乙
    ○○之口卡資料，就是該人販賣安非他命給伊的無誤等語（
    見93年度偵字第16417 號偵查卷第13頁以下）；於93年12
    月17日偵查中以證人身份結證稱：有向乙○○購買安非他命
    毒品。是在93年初開始向乙○○購買，一直買到93年7 月左
    右，每次購買1,000 元至2,000 元不等等語（見93年度偵字
    第16417 號偵查卷第69頁以下），綜析被告於上開案件之陳
    述，前後一致，並無歧異，參以被告於乙○○所涉及販賣毒
    品案件案發時所為之陳述，通常較少受干預及權衡利害得失
    ，所言應較接近真實之情，再佐以乙○○固不否認有使用門
    號0000000000號行動電話（見93年度偵字第16417 號偵查卷
    第31頁），而經本院檢視該案卷附被告所使用門號00000000
    00號行動電話於93年5 月間之通聯紀錄資料結果，確實有多
    筆被告與乙○○之相互通聯紀錄，均與被告上開所述情節相
    符合，顯見被告於臺灣桃園地方法院檢察署93年度偵字第
    16417 號案件偵查中指稱曾向乙○○購買第二級毒品安非他
    命乙節，應非全屬虛妄。
  (三)公訴人雖再指稱被告於上開毒品案件在93年12月17日、94年
    12月26日2 次偵查中所為之證言相互矛盾，且以被告辯稱94
    年12月26日提訊時曾受乙○○之脅迫情節不可採信，而認被
    告於94年12月26日所為之證述屬實，於93年12月17日作證稱
    有向乙○○購買安非他命毒品等語係虛偽陳述云云。惟依被
    告於本院審理中供述：伊於94年12月26日待出庭應訊時，是
    與乙○○一起關在同一法警拘留室，就是在拘留室時，乙○
    ○威脅伊，叫伊不可指認乙○○有販賣毒品之事，伊才會向
    檢察官說沒有向乙○○購買安非他命毒品等語，核與乙○○
    確實有於94年12月26日與被告一起經法警提解出庭應訊，嗣
    經檢察官諭知隔離訊問，始將乙○○與被告2 人分離訊問情
    節相符合，有臺灣桃園地方法院檢察署點名單及該次偵查筆
    錄1 份在卷可稽，則被告當有可能在提解過程中與乙○○有
    接觸，且權衡利害關係而為有利於乙○○之證稱，並未悖離
    常情，是被告於本院審理時所為之前開辯解，尚非全然無據
    。況經本院當庭告知被告依其陳述於94年12月26日偵查中證
    稱未向乙○○購買安非他命毒品等詞為不實陳述結果，仍無
    從解免被告該次作偽證而另涉犯偽證罪之刑責，被告表示知
    悉後，仍堅稱確實有向乙○○購買第二級毒品安非他命等情
    （見本院95年10月5 日審判筆錄6 頁），顯見被告所稱94年
    12月26日之證言是不實證述等語，應非卸責之詞，從而，本
    院實難以此2 次證述間證詞有矛盾情形，即遽以認定被告於
    93年12月17日證述有向乙○○購買安非他命毒品等詞係屬虛
    偽不實。至乙○○於其所涉上開毒品案件中固否認有販賣第
    二級毒品安非他命之情事，惟此部分既牽涉乙○○是否構成
    販賣毒品之刑責，利害攸關，自難期待乙○○據實以告，是
    以，猶難執此作為被告不利之認定。
六、綜上所述，本件並無證據足認被告所證述有向乙○○購買第
    二級毒品安非他命等情為虛偽不實之言詞，是被告於前述臺
    灣桃園地方法院檢察署93年度偵字第16417 號案件，在93年
    12月17日檢察官偵訊時經具結所為之證述，要難認與刑法偽
    證罪之構成要件相符。此外，復查無其他積極證據足認被告
    涉有公訴人所指之犯行，自應由本院諭知無罪之判決。
據上論斷，應依刑事訴訟法第301 條第1項，判決如主文。
本案經檢察官何嘉仁到庭執行職務。
中    華    民    國    95    年    10    月    19   日
                  臺灣桃園地方法院刑事第七庭
                      審判長法  官  江振義
                            法  官  劉為丕
                            法  官  賴淑美
以上正本證明與原本無異。
如不服本判決，應於判決送達後10日內向本院提出上訴狀（應附
繕本），上訴於臺灣高等法院。
                            書記官  陳育君
中    華    民    國    95    年    10    月    19    日


司法院資訊處製作；財團法人民間司法改革基金會備份。
